【裁判字號】    95,上重更(一),1
【裁判日期】    950509
【裁判案由】    違反毒品危害防制條例
【裁判全文】
臺灣高等法院高雄分院刑事判決     95年度上重更(一)字第1號
上  訴  人  丙○○
即  被  告
選任辯護人  吳建勛  律師
            吳賢明  律師
            張清雄  律師
上  訴  人  丁○○
即  被  告
指定辯護人  本院公設辯護人  甲○○
上列上訴人等因違反毒品危害防制條例案件，不服臺灣高雄地方
法院93年度重訴字第119號中華民國94年6月3日第一審判決（起
訴案號：臺灣高雄地方法院檢察署93年度偵字第22355號、22731
號、22560號、22975號），提起上訴，經判決後，由最高法院發
回更審，本院判決如下：
    主  文
原判決關於丙○○、丁○○運輸第一級毒品及定執行刑部分，均
撤銷。
丁○○共同運輸第一級毒品，處有期徒刑柒年，褫奪公權陸年，
扣案如附表一所示之物，均沒收銷燬之，扣案如附表二所示之物
，均沒收。
丙○○共同運輸第一級毒品，處無期徒刑，褫奪公權終身，扣案
如附表一所示之物，均沒收銷燬之，扣案如附表二所示之物，均
沒收。
    事  實
一、丁○○、丙○○均明知海洛因係毒品危害防制條例第2條第2
    項第1款所稱之第一級毒品，且經行政院依懲治走私條例規
    定公告列為管制進口之物品，竟分別與「阿草」、「阿源」
    共同基於運輸第一級毒品海洛因及私運管制物品進口之犯意
    聯絡，約定由「阿草」之人於事成後，支付丁○○新台幣（
    下同）78萬元之代價，委由丁○○以將第一級毒品海洛因夾
    藏在其經營之「鑫發傢具工廠」所出售之大板桌內，再以貨
    櫃運送之方式，將第一級毒品海洛因自大陸地區走私、運輸
    進入臺灣地區，再由「阿草」聯絡丙○○在臺灣地區取貨，
    先由大陸地區之「阿草」、「阿源」等人，於93年10月底，
    將第一級毒品海洛因6 包（淨重1,961.9 公克，空包裝重
    86.52 公克），以黃色塑膠袋包裝後，將之夾藏置放於丁○
    ○所有之編號WX－13、WX－16號之木雕桌面傢俱內，連同其
    餘木刻佛像、茶盤、石雕香爐等40件物品裝填於萬航海運公
    司所有之編號WHLU/0 000000 號貨櫃內，再透過不知情之陳
    淑貞委託亦不知情之「龍顯報關行」承辦人員，以臺灣地區
    「進億公司」欲進口寺廟佛像及其相關物品名義，將上開貨
    櫃1 只申報進口入台及辦理相關報關業務。上開貨櫃於93年
    11月5 日，自大陸地區廈門由萬海航運公司所屬之「齊春號
    」起運，經由香港，於同年月8 日運抵高雄港第63號碼頭後
    ，即由不知情之某貨運公司，將上開貨櫃轉運至由「大進公
    司」經營位在高雄市小港區之「林亞倉儲」。嗣因丁○○93
    年11月3 日下午3 時25分許，經行政院海岸巡防署南部地區
    巡防局高雄市機動查緝隊（下稱高雄市機動查緝隊），在台
    南縣新化鎮國道三號交流道下之某「中油加油站」前，出示
    檢察官核發之拘票拘提丁○○，並將丁○○帶往「高雄市機
    動查緝隊」後，丁○○在有犯罪偵查權限公務務員知悉該批
    走私海洛因犯罪行為前，向承辦警察自首犯運輸海洛因罪，
    並接受裁判。因而於93年11月8 日下午5 時許，為警察人員
    及海岸查緝隊人員會同丁○○、陳淑貞，在「林亞倉儲」內
    將上開貨櫃開櫃查獲，並在編號WX－13、WX－16號之木雕桌
    面傢具內查獲上述第一級毒品海洛因6 包。另經警循線於93
    年11月8 日中午12時許，拘提丙○○到案。
二、案經海岸巡防署高雄市機動查緝隊、高雄縣政府警察局移送
    臺灣高雄地方法院檢察署檢察官偵查起訴。
    理  由
壹、程序部分：
    按被告以外之人於審判外之陳述雖不符刑事訴訟法第159條
    之1至之4等4條之規定，而經當事人於審判程序同意作為證
    據，法院審酌該言詞陳述或書面陳述作成時之情況，認為適
    當者，亦得為證據；當事人、代理人或辯護人於法院調查證
    據時，知有刑事訴訟法第159條第1項不得為證據之情形，而
    未於言詞辯論終結前聲明異議者，視為有前項之同意，同法
    第159條之5定有明文。本件證人陳淑貞於警詢中之陳述，其
    性質雖屬傳聞證據，惟其所為之警詢筆錄內容，業經本院審
    理時予以提示並告以要旨，且各經檢察官、辯護人及被告等
    人表示意見。當事人或辯護人已知上述筆錄乃傳聞證據，且
    均未於言詞辯論終結前對該等筆錄內容異議，依上開規定，
    證人陳淑貞於警詢中之證言應具有證據能力
貳、實體部分：
一、訊據上訴人即被告丙○○矢口否認有何共同運輸第一級毒品
    之犯行，辯稱：我在大陸向「阿源」、「阿草」購買海洛因
    ，等他們委託丁○○進口入台灣後，我才向丁○○取貨，我
    沒有參與運輸行為云云；上訴人即被告丁○○則供承有參與
    運輸第一級毒品海洛因犯行，惟以我在93年11月3日下午3時
    25分許，經高雄市機動查緝隊拘提到案後，即將該運輸第一
    級毒品海洛因之情資告知高雄市機動查緝隊，當時該第一級
    毒品海洛因還沒裝載起運，讓警方得以查獲本件走私之第一
    級毒品海洛因，應屬中止未遂犯等語為辯。經查：
  (一)萬海航運公司所有之編號WHLU/0000000號貨櫃，係裝載不知
    情之陳淑貞在大陸地區所購得佛教、法器等物（以進億公司
    名義進口），欲運回台灣，並於93年11月3日，在大陸地區
    廈門裝櫃時，遭人將將其內裝運藏有第一級毒品海洛因6包
    之木雕桌面傢俱（編號WX－13、WX－16）藏置在內，利用不
    知情之萬海航運公司所屬之「齊春號」貨輪，於93年11月4
    日，自大陸地區廈門啟程後經由香港，於同年11月8日抵達
    高雄港碼頭之事實，為證人陳淑貞在警詢中陳述明確（見警
    卷(二)第51至52頁），復有財政部高雄關稅局上開函文暨所附
    之進口報單（見原審卷第135頁至151頁）及法務部調查局93
    年12月28日之調科壹字第220018671號鑑定通知書（見原審
    卷第133頁）及萬海航運股份有限公司94年8月10日萬海94（
    高業）字第017號函、95年3月9日萬海95（高業）字第011號
    函可參（見本院上訴卷111頁、116頁、本院卷）。
  (二)被告丁○○於警詢及本院前審審理時供稱：我於93年11月8
    日帶同警察查獲的第一級毒品海洛因，該批海洛因如未被查
    獲，應是我去提領，再轉交給丙○○。該批第一級毒品洛因
    是「阿草」走私來台，要我交給丙○○。我運輸的對價是每
    塊13萬元，本件如果走私成功，我可得78萬元（見警卷(二)第
    20至21頁、本院上訴卷第181頁），並於原審供稱：「我向
    阿草拿錢時，阿草對我說的，他說有一批海洛因要過來，要
    以相同的方法運輸回台灣，... 這批海洛因會在我們甲基安
    非他命後的一週後過來」等語（見原審卷第36頁），足認被
    告丁○○早已知悉「阿草」委託其運輸之物，為第一級毒品
    海洛因。
  (三)檢察官依法對門號0000000000號行動電話核發通訊監察書（
    見警卷(二)第45頁，監察期間自93年10月25日起至同年11月23
    日止），該門號於93年4日11時21分，丙○○與大陸之「阿
    源」有所聯絡，在電話中「阿源」告知被告丙○○如下內容
    ：後面這趟也曝光，要找一家不認識的貨運行去龜山拖貨櫃
    ，去拖貨櫃時要繳運費及報「龔先生」（即丁○○），及於
    領得貨櫃後找到塊空地放置等語（見警卷(二)第38至44頁），
    而被告丙○○對於上述行動電話係由其使用，且其與「阿源
    」之談話內容，即係討論變更海洛因由丙○○取貨並不爭執
    （見原審卷第110頁），是由上述通話內容可知被告丙○○
    可與「阿源」直接聯絡，並且於被告丁○○被查獲後，仍與
    「阿源」討論如何領取上述裝有海洛因之貨櫃及善後事宜，
    如果其僅係單純向「阿源」購買海洛因，並且價金尚未交付
    ，何須在被告丁○○被逮捕後，仍與「阿源」聯絡，討論如
    何處理上述海洛因?
  (四)綜上所述，被告丙○○上開所辯不足採信，被告2人有走私
    、運輸第一級毒品海洛因之事證明確，犯行均堪認定。又被
    告丁○○雖稱：在93年11月4日偵查中檢察官有同意其適用
    證人保護法云云，惟經本院前審勘驗當日錄音帶，並無其所
    述情形，有勘驗筆錄可參（見本院上訴卷第128頁），且向
    承辦檢察函查結果，也無被告所稱情形，有臺灣高雄地方法
    院檢察署94年8月17日函文可參（見本院上訴卷第124頁），
    自難認其證人保護法之適用；又刑法第27條中止犯之減輕，
    以已著手於犯罪之實行，而因己意中止其結果之發生為限，
    本件上開第一級毒品海洛因既已運輸入境，被告丁○○另辯
    稱其行為係中止犯云云，亦非可採，併予明。
二、按毒品之運輸，只要已有毒品之認識，不問出於為自己或他
    人而運送，亦不分由國外輸入國內，或國內輸出國外，即在
    國內二區域間具有輸出或輸入作用之運送者，均屬之。又海
    洛因屬於毒品危害防制條例第2條第2項所列之第一級毒品，
    且經行政院依懲治走私條例第2條第4項所公告之「懲治走私
    條例公告管制物品項目及其數額」列為甲項之(四)管制進出口
    物品。又自大陸地區私運物品進入台灣地區，或自台灣地區
    私運物品前往大陸地區者，以私運物品進口、出口論，懲治
    走私條例第12條定有明文。是核被告丁○○、丙○○，將第
    一級毒品海洛因自大陸地區運進我國國境，係犯毒品危害防
    制條例第4條第1項之運輸第一級毒品罪及懲治走私條例第12
    條、第2條第1項之私運管制物品進口罪。被告丁○○、丙○
    ○與「阿草」、「阿源」間，就上開犯行，有犯意之聯絡及
    行為之分擔，皆為共同正犯。又被告丁○○、丙○○係以一
    行為而同時觸犯上開二罪，為想像競合犯，均依刑法第55條
    規定，從一重論以運輸第一級毒品罪。被告丁○○、丙○○
    共同非法持有第一級毒品海洛因之低度行為為運輸毒品之高
    度行為吸收，不另論罪。又被告丁○○、丙○○利用不知情
    之陳淑貞、龍顯報關行人員、萬海航運公司人員、某貨運公
    司司機等，分別完成完成走私、運輸海洛因行為，係屬間接
    正犯。又被告丁○○係於93年11月3日下午3時25分許，經高
    雄市機動查緝隊拘提到案後，於警詢時在有偵查犯罪之公務
    員知悉犯罪前即將該運輸第一級毒品海洛因之情資告知高雄
    市機動查緝隊，經警方依被告丁○○供述詢問證人陳淑貞證
    稱：「我前來了解，並獲知嫌犯已將毒品海洛因放在我下禮
    拜的貨櫃內，如果真像嫌犯所述，我願意配合將該貨櫃號碼
    提供給專案小組查緝」等語（見警卷(一)第34頁），而於93
    年11月8 日依證人陳淑貞提供之貨櫃號碼、裝箱清單查獲
    本件走私之第一級毒品海洛因等情，業據證人乙○○於原審
    、本院審理時結證明確（見原審卷第295 頁、本院審判筆錄
    ），復有被告丁○○之警詢筆錄在卷可證（見警卷(二)第8 頁
    ），被告丁○○顯係於被發覺前，主動向警察自首犯行而接
    受裁判，而符合自首之要件，應依刑法第62條前段規定，減
    輕其刑。又毒品危害防制條例第17條規定：犯第4 條第1 項
    之罪，供出毒品來源，因而破獲者，得減輕其刑，其立法意
    旨重在鼓勵具體供出其上游販毒者，俾資追查該毒梟前手及
    其上游毒品，以杜絕毒品之蔓延與氾濫為目的。倘未因其自
    白進而查獲毒梟前手或其上游毒品者，自不得執此邀本條規
    定之寬減（最高法院92年台上字第2897號判決參照）。本案
    被告丁○○於經警查獲運輸第二級毒品甲基甲基安非他命後
    ，雖依被告丁○○之供述而查獲第一級毒品海洛因，但警察
    僅依被告丁○○之供述查獲同案被告丙○○，被告丙○○與
    被告丁○○係共犯關係，並非該批毒品海洛因之「上游來源
    」，另被告丁○○所供之「阿源」、「阿草」等人，迄未經
    警破獲，且係共犯，顯與該條所稱「因而破獲」之要件不符
    ，本院無從依毒品危害防制條例第17條第4 項規定減輕其刑
    ，併予敘明。
三、原審對被告丙○○、丁○○上開被訴部分，予以論罪科刑，
    固非無見；惟查：(一)檢察官就被告丁○○追加其運輸第一級
    毒品海洛因行為部分，雖係合法，但因其係於辯論時始為追
    加（見原審卷第331頁），從而原審就該部分，自應於檢察
    官合法追加起訴後，依刑事訴訟法第287條規定告知其權利
    ，再行調查證據、訊問犯罪事實及辯論，始為合法，惟原審
    並未踐行上述訴訟程序，即辯論終結，其所踐行之訴訟程序
    自有不當。(二)本件之海洛因係大陸地區廈門走私來台，業如
    前述，原判決認係自香港地區走私來台，與事實不符，亦有
    未當；被告丙○○上訴意旨，否認犯罪，被告丁○○上訴意
    旨，以其係中止犯，一致指摘原判決此部分不當，雖均無理
    由；惟原判決既有上述不當之處，自應由本院將原判決關於
    被告丙○○及丁○○運輸第一級毒品及定執行刑部分，均予
    撤銷改判；審酌被告等人明知不法，仍以夾藏在木製品內之
    方式，利用不知情之運輸業者走私、運輸第一級毒品海洛因
    入境台灣，如流入市面，勢將危害更多人之身體健康及社會
    秩序，對國家社會戕害甚鉅，且一次走私、運輸回台之毒品
    海洛因數量均屬龐大，對國家社會之危害至深且鉅，再被告
    丙○○於審理中更極言否認，難認有悔意，被告丁○○犯後
    坦承犯行，並依其供述，而起出第一級毒品等一切情狀，分
    別量處如主文第2 、3 項所示之刑，並依其等之犯罪性質，
    併分別褫奪公權如主文第2 、3 項所示。如附表一所示之第
    一級毒品海洛因6 包（淨重1,961.9 公克)， 係查獲之第一
    級毒品，不問屬於犯人與否，均依毒品危害防制條例第18
    條第1 項前段規定，宣告沒收銷燬之，至鑑驗耗損之海洛因
    既已滅失，自無庸宣告沒收銷燬之。附表二編號2 所示之編
    號WX－13、WX－16號之木雕桌面各1 張（含紙箱各1 只），
    分別係被告等人所有，供運輸第一級毒品海洛因所用之物，
    均依毒品危害防制條例第19條第1 項之規定，併予宣告沒收
    。附表二編號1 所示海洛因黃色包裝膠袋6 只，係被告等所
    有，且供運輸毒品所用之物，應依毒品危害防制條例第19條
    第1 項規定宣告沒收。至附表三編號1 至4 所示之物，雖分
    別係被告丁○○、丙○○及同案被告陳川枝所有，惟均無積
    極證據足資證明係其等用以聯絡運輸毒品所用之物，亦非違
    禁物，爰不併為沒收之諭知。編號5 、6 所示之物，均與
    本件犯罪無直接關聯，均不併為沒收之諭知。
四、被告丁○○、丙○○運輸第二級毒品部分及同案被告陳川枝
    部分，業經判決確定，本院不另論列。
據上論結，應依刑事訴訟法第369 條第1 項前段、第364 條、第
299條第1項前段，毒品危害防制條例第4條第1項、第18條第1項
前段、第19條第1項，懲治走私條例第2條第1項、第11條、第12
條、刑法第11條、第28條、第55條、第62條、第37條第1 、2 項
，判決如主文。
本案經檢察官沈紹嘉到庭執行職務。
中    華    民    國    95    年    5     月    9     日
                  刑事第七庭    審判長法  官   莊飛宗
                                      法  官   黃三友
                                      法  官   黃憲文
以上正本證明與原本無異。
如不服本判決應於收受本判決後10日內向本院提出上訴書狀，其
未敘述上訴理由者，並得於提起上訴後10日內向本院補提理由書
狀（均須按他造當事人之人數附繕本）「切勿逕送上級法院」。
中    華    民    國    95    年    5     月    10    日
                                      書記官   施耀程
附表一（93年11月8日扣案應沒收銷燬部分）：
┌──┬─────────────┬─────────────────┐
│編號│名稱                      │數                            量  │
├──┼─────────────┼─────────────────┤
│ 1  │第一級毒品海洛因          │6 包（淨重1961.9公克，純度40.88%  │
│    │                          │，純質淨重802.02公克）            │
└──┴─────────────┴─────────────────┘
附表二（93年11月8日扣案應沒收部分）：
┌──┬─────────────┬─────────────────┐
│編號│名稱                      │數                             量 │
├──┼─────────────┼─────────────────┤
│ 1  │第一級毒品海洛因黃色包裝膠│6只（係附表三之海洛因包裝袋）     │
│    │袋                        │                                  │
├──┼─────────────┼─────────────────┤
│ 2  │編號WX－13、16號木雕桌面  │共2張（均含紙箱共2只）            │
└──┴─────────────┴─────────────────┘
附表三（不併為沒收部分）：
┌──┬─────────────┬─────────────────┐
│編號│名稱                      │數                              量│
├──┼─────────────┼─────────────────┤
│ 1  │被告丁○○所有NOKIA 牌行動│1支                               │
│    │電話（手機序號000000000000│                                  │
│    │4139號）                  │                                  │
├──┼─────────────┼─────────────────┤
│ 2  │被告陳川枝所有NOKIA 手機（│1支                               │
│    │搭配門號000000000000號）  │                                  │
├──┼─────────────┼─────────────────┤
│ 3  │被告丙○○所有SAMSUN QMA牌│共2支                             │
│    │行動電話、MOTOROLLA 牌行動│                                  │
│    │電話                      │                                  │
├──┼─────────────┼─────────────────┤
│ 4  │被告丙○○所有SIM卡       │4張                               │
├──┼─────────────┼─────────────────┤
│ 5  │託運單                    │1紙                               │
├──┼─────────────┼─────────────────┤
│ 6  │台南區中小企業銀行國內匯款│1紙                               │
│    │申請書                    │                                  │
└──┴─────────────┴─────────────────┘
附錄本件判決論罪科刑法條：
毒品危害防制條例第4 條
製造、運輸、販賣第一級毒品者，處死刑或無期徒刑；處無期徒
刑者，得併科新臺幣1000萬元以下罰金。
製迼、運輸、販賣第二級毒品者，處無期徒刑或7 年以上有期徒
刑，得併科新台幣700 百萬元以下罰金。
製造、運輸、販賣第三級毒品者，處5 年以上有期徒刑，得併科
新臺幣500 萬元以上罰金。
製迼、運輸、販賣專供製迼或施用毒品之器具者，處1 年以上7
年以下有期徒刑，得併科新臺幣100 百萬元以下罰金。
前四項之未遂犯罰之。


司法院資訊處製作；財團法人民間司法改革基金會備份。
